【裁判字號】    97,訴,1223
【裁判日期】    980226
【裁判案由】    偽造文書等
【裁判全文】
臺灣桃園地方法院刑事判決              97年度訴字第1223號
公  訴  人  臺灣桃園地方法院檢察署檢察官
被      告  甲○○
上列被告因偽造文書案件，經檢察官提起公訴（97年度偵字第24
462 號），被告於本院準備程序期日就被訴事實為有罪之陳述，
經本院合議庭評議後，裁定改由受命法官獨任依簡式審判程序進
行審理，本院判決如下︰
    主  文
甲○○行使偽造私文書，足以生損害於公眾及他人，處有期徒刑
貳月，扣案如附表一所示之物沒收。又行使偽造私文書，足以生
損害於公眾及他人，處有期徒刑貳月，扣案如附表二所示之物沒
收。又行使偽造私文書，足以生損害於公眾及他人，處有期徒刑
貳月，扣案如附表三所示之物沒收。又行使偽造私文書，足以生
損害於公眾及他人，處有期徒刑貳月，扣案如附表四所示之物沒
收。應執行有期徒刑柒月，扣案如附表一、二、三、四所示之物
均沒收。
    事  實
一、甲○○係大陸地區人民，為能至加拿大非法工作賺錢，竟與
    年籍不詳自稱王雪紅之成年女子（下稱王雪紅）共同基於變
    造護照之犯意聯絡，於民國97年10月中旬，在日本東京都某
    處，以日幣10萬元之代價，將其照片1 張交付予王雪紅，透
    過王雪紅將來源不詳之日本籍男子SATO YASUMORI （中文譯
    名佐藤安森，下稱佐藤安森）所有護照（護照號碼為TH0000
    000） 上佐藤安森照片撕去，換貼上甲○○之照片而加以變
    造（該變造護照之行為係在中華民國領域外犯罪，不適用我
    國刑法處罰），甲○○於97年10月20日在日本東京都取得該
    護照後，雖明知其係經變造，且明知未經我國內政部入出國
    及移民署之許可，不得入境臺灣，竟基於未經許可入境、行
    使偽造私文書、行使變造特種文書及使公務員登載不實之犯
    意，隨即於97年11月2 日持上開偽造之日本護照，自日本東
    京搭乘中華航空公司CI017 號班機，於97年11月2 日18時10
    分許，抵達臺灣桃園國際機場，入境後，自行於入境登記表
    上（編號0000000000號）填妥佐藤安森之基本資料後，於該
    等登記表之旅客簽名欄內偽造「佐藤安森」之中文及英文署
    名各1 枚，表示「佐藤安森」本人申報入境之意，而偽造上
    開入境登記表，復於前述入境通關之際，先出示該偽造之入
    境登記表及變造之護照，供內政部入出國及移民署之證照查
    驗人員核蓋驗訖戳記而行使之，並使負責境管業務之公務人
    員，將此不實入境事項登載於其職務上所掌管「旅客入出境
    紀錄查詢系統」之公文書內，而以上揭非法方法，未經許可
    入境我國，足以生損害於佐藤安森本人及內政部入出境管理
    機關對於入出境查核管理之正確性。
二、甲○○於97年11月2 日非法入境臺灣之後，為了返回大陸地
    區，另基於行使偽造私文書、行使變造特種文書及使公務員
    登載不實之犯意，於97年11月4 日持上開偽造之日本護照，
    自臺灣桃園國際機場搭乘中華航空公司CI605 號班機至香港
    地區，於97年11月4 日8 時44分許，甲○○先行於出境登記
    表上（編號0000000000號）填妥佐藤安森之基本資料後，於
    該等登記表之旅客簽名欄內偽造「佐藤安森」之中文及英文
    署名各1 枚，表示「佐藤安森」本人申報出境之意，而偽造
    上開出境登記表，復於前述出境通關之際，先出示該偽造之
    出境登記表及變造之護照，供內政部入出國及移民署之證照
    查驗人員核蓋驗訖戳記而行使之，使不知情之查驗人員將不
    實之佐藤安森出境資料登記於其職務上所掌管之「旅客入出
    境紀錄查詢系統」之公文書內，足以生損害於佐藤安森本人
    及內政部入出境管理機關對於入出境查核管理之正確性。
三、甲○○為從臺灣至加拿大工作，其明知未經我國內政部入出
    國及移民署許可，不得入境臺灣，竟另基於未經許可入境、
    行使偽造私文書、行使變造特種文書及使公務員登載不實之
    犯意，於97年11月15日再度持上開偽造之日本護照，自香港
    乘中華航空公司CI914 號班機，於97年11月15日17時20分許
    ，抵達臺灣桃園國際機場，入境後，自行於入境登記表上（
    編號0000000000號）填妥佐藤安森之基本資料後，於該等登
    記表之旅客簽名欄內偽造「佐藤安森」之中文及英文署名各
    1 枚，表示「佐藤安森」本人申報入境之意，而偽造上開入
    境登記表，復於同日18時2 分許入境通關之際，先出示該偽
    造之入境登記表及變造之護照，供內政部入出國及移民署之
    證照查驗人員核蓋驗訖戳記而行使之，使不知情之查驗人員
    將不實之佐藤安森入境資料登記於其職務上所掌管之「旅客
    入出境紀錄查詢系統」之公文書內，而以上揭非法方法，未
    經許可入境我國，足以生損害於佐藤安森本人及內政部入出
    境管理機關對於入出境查核管理之正確性。
四、甲○○於97年11月15日非法入境臺灣之後，為了至加拿大非
    法工作，另基於行使偽造私文書、行使變造特種文書及使公
    務員登載不實之犯意，於97年11月17日持上開偽造之日本護
    照，欲自臺灣桃園國際機場搭乘中華航空公司CI032 號班機
    至加拿大溫哥華，於97年11月17日，甲○○先行於出境登記
    表上（編號0000000000號）填妥佐藤安森之基本資料後，於
    該等登記表之旅客簽名欄內偽造「佐藤安森」之中文及英文
    署名各1 枚，表示「佐藤安森」本人申報出境之意，而偽造
    上開出境登記表，復於97年11月17日20時42分許出境通關之
    際，先出示該偽造之出境登記表及變造之護照，供內政部入
    出國及移民署之證照查驗人員查驗，以為行使，使不知情之
    查驗人員將不實之佐藤安森入境資料登記於其職務上所掌管
    之「旅客入出境紀錄查詢系統」之公文書內，後甲○○欲登
    機時，在機場第2 航廈D5登機門經查驗人員趙惠吾察覺甲○
    ○所使用之日本護照有異，經檢查發現係變造之護照，並當
    場扣得甲○○所持用之變造日本護照1 本及偽造之入出境登
    記表共4 份，而知悉上情。
五、案經入出國及移民署國境事務大隊移請臺灣桃園地方法院檢
    察署檢察官偵查起訴。
    理  由
一、本件被告甲○○所犯係死刑、無期徒刑、最輕本刑為3 年以
    上有期徒刑以外之罪，其於準備程序中就被訴事實為有罪之
    陳述，經法官告知簡式審判程序之旨，並聽取公訴人、被告
    之意見後，依刑事訴訟法第273 條之1 第1 項規定，經本院
    合議庭裁定，由受命法官獨任進行簡式審判程序，並為審理
    判決，合先敘明。
二、上開犯罪事實，業據被告於警詢、檢察官訊問及本院審理時
    坦承不諱，核與卷附日本國護照、出境登記表、旅客入出境
    記錄查詢、登機證、行程表、內政部入出國及移民署97年12
    月25日移署資處寰字第09710147370 號函、內政部入出國及
    移民署98年1 月19日移署境桃鑑家字第0980010477號函各1
    份互核相符（見偵查卷第13至22頁、本院卷第19頁至第22頁
    、第31頁至第33頁），足認被告前揭具任意性之自白核與事
    實相符，而屬可信。綜上所述，本件事證明確，被告犯行洵
    堪認定，應依法論科。
三、按刑法上之偽造署押罪，係指單純偽造簽名、畫押而言，若
    在制式書類上偽造他人簽名，已為一定意思表示，具有申請
    書或收據等類性質者，則係犯偽造文書罪，最高法院88年度
    臺非字第146 號判決可資參照，準此，被告在入、出境登記
    表上分別偽造「佐藤安森」之簽名，具有申報入出境之意，
    自應認其所偽造者為私文書，而非單純之署押。再按未經許
    可入國（入境）之行為，國家安全法第6 條第1 項與入出國
    及移民法第74條均有處罰之規定，惟依入出國及移民法第1
    條規定：為統籌入出國管理，確保國家安全，規範移民事務
    ，落實移民輔導，特制定本法。本法未規定者，適用其他有
    關法律之規定。入出國及移民法為入出國管理之特別規定，
    且該法就未經許可入出國，既已於同法第74條有處罰之明文
    ，依同法第1 條前段規定之意旨，該規定為國家安全法第6
    條第1 項之特別規定，自應優先適用入出國及移民法第74條
    處罰。核被告未經許可入國，而冒用「佐藤安森」之名義來
    臺所為，係犯入出國及移民法第74條未經許可入國罪；再被
    告於入出臺灣時持上開變造之護照，向內政部入出國及移民
    署查驗官員行使之所為，係犯刑法第216 條、第212 條之行
    使變造特種文書罪；其先後冒用「佐藤安森」名義填具偽造
    之入、出境登記表，並持之向內政部入出國及移民署查驗官
    員提出行使，係犯刑法第216 條、第210 條之行使偽造私文
    書罪。又被告於中華民國入、出境登記表上偽造「佐藤安森
    」署名以偽造入、出境登記表之私文書並行使之，其偽造署
    名之行為係偽造私文書之部分行為、偽造私文書之低度行為
    亦為行使偽造私文書文書之高度行為所吸收，均不另論罪。
    再被告就犯罪事實一、三，係以一行為而同時觸犯未經許可
    入國罪、行使變造特種文書罪、行使偽造私文書罪、使公務
    員登載不實罪，為想像競合犯，應依刑法第55條之規定，從
    一重之行使偽造私文書罪處斷；被告就犯罪事實二、四，係
    以一行為而同時觸犯行使變造特種文書罪、行使偽造私文書
    罪、使公務員登載不實罪，亦為想像競合犯，應依刑法第55
    條之規定，從一重之行使偽造私文書罪處斷。被告於犯罪事
    實欄一、二、三、四所犯各罪，雖係本於一個犯罪計畫，惟
    犯罪時間前後相隔數日，彼此截然可分，客觀上亦可以分開
    評價，應分論併罰，公訴人認被告4 次行使偽造私文書、行
    使變造特種文書，時間緊接，顯係基於單一犯意而接續所為
    之數舉動，應論以接續犯，尚有誤會。爰審酌被告為返回大
    陸及至加拿大工作，竟持變造之日本國護照及偽造之入、出
    境登記表，非法入出境臺灣，妨害我國政府機關對大陸地區
    人民入出境之管理及國家安全之維護，原不宜輕縱，姑念其
    非法入出境原因，僅係為返回大陸及至加拿大工作，查無從
    事不法活動之動機，所生危害非鉅，犯罪後業經坦承犯行，
    犯後態度良好等一切情狀，分別量處如主文所示之刑，並定
    應執行之刑，以示懲戒。又被告為大陸籍人士，是不宜宣告
    被告於刑之執行完畢或赦免後驅逐出境，附此敘明。
四、被告偽造之入、出境登記表既已交付我國查驗人員，而出境
    登記表依一般情形，係外國人於入境時交付我國查驗人員蓋
    入境日期章後，交還外國人持有，待出境時再交付我國查驗
    人員，故均不屬被告所有之物，惟上開入境登記表、出境登
    記表偽造之署名部分（詳如附表一、二、三、四所示之編號
    2.），仍應依刑法第219 條規定諭知沒收，至於扣案偽造之
    「佐藤安森」日本護照1 本，為被告所有，亦係犯罪所用之
    物，應依刑法第38條第1 項第2 款諭知沒收。
五、公訴意旨另略以：被告於97年10月20日，與王雪紅在日本東
    京都某處，共同基於變造特種文書之犯意聯絡，委由「王雪
    紅」為其變造署名佐藤安森、護照號碼為TH0000000 號之日
    本國護照1 本，因認被告涉犯刑法第212 條變造特種文書罪
    嫌等語，惟被告於本院調查時供稱：伊是在日本將照片交給
    王雪紅，並不知道該護照王雪紅係於何處偽造等語，卷內並
    無任何證據足資證明上開日本國護照係於我國之領域內所偽
    造，且刑法第212 條亦非刑法第5 條所列之罪，自難以該罪
    相繩，是公訴意旨認被告另涉犯上開之罪，容有未洽，惟此
    部分果真有罪，與上開論罪部分均有吸收犯之實質上一罪之
    關係，爰不另為無罪之諭知，併予敘明。
據上論斷，應依刑事訴訟法第273 條之1 第1 項、第299 條第1
項前段，入出國及移民法第74條，刑法第11條前段、第216 條、
第210 條、第212 條、第214 條、第55條、第51條第5 款、第38
條第1 項第2 款、第219 條，刑法施行法第1 條之1 第1 項、第
2 項前段，判決如主文。
本案經檢察官蔡如惠到庭執行職務。
中    華    民    國    98    年    2     月    26    日
                  刑事第四庭  法  官  張淑華
以上正本證明與原本無異。
如不服本判決應於收受判決後10日內向本院提出上訴書狀，並應
敘述具體理由。其未敘述上訴理由者，應於上訴期間屆滿後20日
內向本院補提理由書(均須按他造當事人之人數附繕本)「切勿逕
送上級法院」。
                              書記官  鄭嘉惠
中    華    民    國    98    年    2     月    26    日
附表一
┌──┬─────────────────────────┐
│編號│                        內  容                    │
├──┼─────────────────────────┤
│1.  │扣案之「SATO YASUMORI 」護照（護照號碼：TH0000000 │
│    │）                                                │
├──┼─────────────────────────┤
│2.  │97年11月2 日在入境登記表（編號0000000000號）上偽造│
│    │之「佐藤安森」、「SATO YASUMORI 」署名各1 枚      │
└──┴─────────────────────────┘
附表二
┌──┬─────────────────────────┐
│編號│                        內  容                    │
├──┼─────────────────────────┤
│1.  │扣案之「SATO YASUMORI 」護照（護照號碼：TH0000000 │
│    │）                                                │
├──┼─────────────────────────┤
│2.  │97年11月4 日在出境登記表（編號0000000000號）上偽造│
│    │之「佐藤安森」、「SATO YASUMORI 」署名各1 枚      │
└──┴─────────────────────────┘
附表三
┌──┬─────────────────────────┐
│編號│                        內  容                    │
├──┼─────────────────────────┤
│1.  │扣案之「SATO YASUMORI 」護照（護照號碼：TH0000000 │
│    │）                                                │
├──┼─────────────────────────┤
│2.  │97年11月15日在出境登記表（編號0000000000號）上偽造│
│    │之「佐藤安森」、「SATO YASUMORI 」署名各1 枚      │
└──┴─────────────────────────┘
附表四
┌──┬─────────────────────────┐
│編號│                        內  容                    │
├──┼─────────────────────────┤
│1.  │扣案之「SATO YASUMORI 」護照（護照號碼：TH0000000 │
│    │）                                                │
├──┼─────────────────────────┤
│2.  │97年11月17日在出境登記表（編號0000000000號）上偽造│
│    │之「佐藤安森」、「SATO YASUMORI 」署名各1 枚      │
└──┴─────────────────────────┘
附錄法條：
入出國及移民法第 74 條
未經許可入國或受禁止出國處分而出國者，處三年以下有期徒刑
、拘役或科或併科新臺幣九萬元以下罰金。
中華民國刑法第216條（行使偽造變造或登載不實之文書罪）
行使第 210 條至第 215 條之文書者，依偽造、變造文書或登載
不實事項或使登載不實事項之規定處斷。
中華民國刑法第210條（偽造變造私文書罪）
偽造、變造私文書，足以生損害於公眾或他人者，處5 年以下有
期徒刑。
中華民國刑法第212條（偽造變造特種文書罪）
偽造、變造護照、旅券、免許證、特許證及關於品行、能力服務
或其他相類之證書、介紹書，足以生損害於公眾或他人者，處1
年以下有期徒刑、拘役或3 百元以下罰金。
中華民國刑法第214條
（使公務員登載不實罪）
明知為不實之事項，而使公務員登載於職務上所掌之公文書，足
以生損害於公眾或他人者，處3 年以下有期徒刑、拘役或5 百元
以下罰金。


司法院資訊處製作；財團法人民間司法改革基金會備份。
